【裁判字號】    99,訴,541
【裁判日期】    990730
【裁判案由】    毒品危害防制條例等
【裁判全文】
臺灣桃園地方法院刑事判決               99年度訴字第541號
公  訴  人  臺灣桃園地方法院檢察署檢察官
被      告  甲○○
指定辯護人  本院公設辯護人彭詩雯
上列被告因違反毒品危害防制條例等案件，經檢察官提起公訴（
99年度偵字第7032號），本院判決如下：
    主  文
甲○○共同運輸第三級毒品，處有期徒刑壹年陸月。扣案第三級
毒品愷他命成分（驗餘淨重壹仟肆佰玖拾伍點肆陸公克）、塑膠
袋壹批、束褲壹件及藥用繃帶數條均沒收；未扣案之新臺幣壹仟
元、人民幣貳仟壹佰元沒收，如全部或一部不能沒收時，以其財
產抵償之。
    事  實
一、甲○○明知愷他命（Ketamine，又稱K 他命）係經公告列為
    毒品危害防制條例第2 條第2 項第3 款所規定之第三級毒品
    ，不得非法持有、運輸，亦屬懲治走私條例第2 條第3 項規
    定公告之「管制物品項目及其數額」甲項第4 款所列管制進
    出口之物品，不得私運進口，仍於民國99年2 月初，於蘇文
    平（綽號「阿平」，另由檢察官偵查中）以新臺幣（下同）
    30,000元之報酬詢問是否有意願私運愷他命入境時，認有利
    可圖允諾之，而與蘇文平、大陸地區某真實姓名年籍不詳綽
    號「阿達子」之臺灣男子（另由檢察官偵查中）形成共同基
    於運輸及私運管制物品第三級毒品愷他命之犯意聯絡。其後
    「阿達子」匯款10,000元予蘇文平轉交甲○○，其中8,000
    多元由甲○○前往鄉情旅行社辦理前往大陸之機票，其餘供
    甲○○零用。其後甲○○於99年3 月3 日搭機前往香港並搭
    船至廣東，由「阿達子」安排住於大陸地區廣東省虎門鎮太
    平酒店603 號房內，並交予人民幣2,100 元作為零用。「阿
    達子」嗣於99年3 月5 日上午11時許至甲○○所住上開房內
    ，交付其事先以塑膠袋分裝之愷他命12包（驗前淨重1495.5
    8 公克，包裝塑膠袋總重38.20 公克）、束褲1 件、藥用繃
    帶數條，並協助甲○○將上開愷他命以束褲、藥用繃帶綑綁
    於胯下及大腿，其中胯下2 包，左右大腿各5 包，並告以回
    臺灣後等待電話聯絡。甲○○隨即於同日自香港搭乘中華航
    空公司CI-914號班機，並於同日下午5 時45分許抵達臺灣桃
    園國際機場，而運輸第三級毒品愷他命入境。惟於同日下午
    5 時50分為內政部警政署航空警察局員警發現甲○○行跡可
    疑，會同財政部臺北關稅局海關人員攔查，扣得愷他命12包
    （驗前淨重1495.58 公克，包裝塑膠袋總重38.20 公克）、
    束褲、藥用繃帶5 條及與本案無關之行動電話1 支，將甲○
    ○逮捕，循線追查，而悉上情。
二、案經內政部警政署航空警察局移送臺灣桃園地方法院檢察署
    檢察官偵查起訴。
    理  由
一、查本案所引用之供述及非供述證據，經本院依法踐行調查證
    據程式，檢察官、被告及其指定辯護人均不爭執各該證據之
    證據能力，且亦查無依法應排除其證據能力之情形，是後述
    所引用證據之證據能力均無疑義，先予敘明。
二、訊據被告甲○○對於上開事實坦承不諱，且有現場照片、旅
    客入出境記錄查詢資料在卷可稽（見偵查卷第11-12 、14頁
    ），並有束褲1 件、藥用繃帶數條扣案可佐，而扣案白色細
    晶體經送驗結果，確含第三級毒品愷他命成分（驗餘淨重
    1495.4 6公克，塑膠袋總重38.20 公克），有內政部警政署
    刑事警察局99年3 月19日刑鑑字第0990031027號鑑定書在卷
    可按（見偵查卷第85頁）。本案事證明確，被告甲○○犯行
    洵堪認定，應依法論科。
三、按毒品危害防制條例第4 條第3 項、第17條業於98年5 月20
    日修正公布，而92年7 月9 日修正公布之同條例第36條雖明
    定：「本條例自公布後六個月施行。」，然依其立法理由：
    「依本條例新修正之規定，法務部需會同衛生署成立審議委
    員會每三個月定期檢討調整毒品之分級及品項，而本次新增
    第四級毒品，有需要在新法施行前先經該審議會檢討後再調
    整公布，且依修正條文亦有必要再訂定相關子法及修正相關
    法規，以配合本條例之施行，故亦有需要預留適當緩衝期，
    以利訂頒相關子法及相關法規之配合修正。」可知毒品危害
    防制條例第36條規定係因應92年7 月9 日該次修正而預留之
    緩衝期，是98年5 月20日修正公布之毒品危害防制條例條文
    ，應無同法第36條之適用，而應回歸中央法規標準法之規定
    ，於98年5 月22日施行（本件並無新舊法比較之問題）。
四、論罪科刑部分：
  (一)按自大陸地區私運物品進入臺灣地區，或自臺灣地區私運物
    品前往大陸地區者，以私運物品進口、出口論，適用本條例
    規定處斷，懲治走私條例第12條亦有明文。本件被告運輸之
    毒品愷他命既係由大陸地區廣東省虎門鎮太平酒店私運來臺
    ，自有上開懲治走私條例之適用。又懲治走私條例第2 條第
    1 項所謂私運管制物品進口，係指由國外或自大陸地區私運
    管制物品，進入臺灣地區而言；輸入之既遂與未遂，又以是
    否已進入國界為標準（最高法院95年臺上字第990 號、84年
    臺上字第3794號判決參照）。查扣案之毒品既業經被告自運
    至臺灣地區，業已進入國界，已屬既遂。
  (二)核被告甲○○所為，係犯毒品危害防制條例第4 條第3 項之
    運輸第三級毒品罪、懲治走私條例第12條、第2 條第1 項之
    私運管制物品進口罪。被告運輸毒品前後持有毒品之低度行
    為，為運輸之高度行為所吸收，不另論罪。被告就所犯上開
    2 罪，與蘇文平、「阿達子」有犯意聯絡及行為分擔，為共
    同正犯。被告以一行為觸犯前揭2 項罪名，為想像競合犯，
    應依刑法第55條前段之規定，從一重之運輸第三級毒品罪處
    斷。又本件經詢問偵查檢察官，確實因被告供出毒品來源而
    查獲其他犯嫌，然因尚在偵查中，因此資料尚不得公開等情
    ，業據蒞庭檢察官當庭陳述明確（見本院訴字卷第35頁，本
    院訴字卷所附密封資料袋內偵查報告書等件），是被告所犯
    上揭運輸毒品犯行，應依修正後毒品危害防制條例第17條第
    1 項規定，減輕其刑。再被告於偵查及本院審理中自白犯罪
    ，應依毒品危害防制條例第17條第2 項之規定，遞減輕其刑
    。
  (三)爰審酌被告為圖利益，私運大量愷他命進入我國境內，嚴重
    損及我國社會之安全及國人之健康，惟被告坦承犯罪，犯後
    態度尚稱良好等一切情狀，量處如主文所示之刑。
五、按毒品危害防制條例第18條第1 項前段之規定，應予沒收銷
    燬之毒品，以經查獲之第一、二級毒品為限。又毒品依其成
    癮性、濫用性及對社會危害性，共分為四級，施用或持有第
    三、四級毒品，因其可罰性較低，故未設處罰之規定，僅就
    施用及持有第一、二級毒品科以刑罰。然鑑於第三、四級毒
    品均係管制藥品，特於同條例第11條之1 明定無正當理由，
    不得擅自持有；第18條第1 項後段復規定查獲之第三、四級
    毒品，無正當理由而擅自持有者，均沒入銷燬之，從而，依
    同條例第18條第1 項後段應沒入銷燬之毒品，專指查獲施用
    或持有之第三、四級毒品而言（惟依98年5 月20日修正公布
    之毒品危害防制條例第11條第5 項、第6 項規定，已就持有
    第三級、第四級毒品達純質淨重20公克以上論以刑責，是此
    部分應沒入銷燬之第三級、第四級毒品應限於持有純質淨重
    未滿20公克之情形）；倘係查獲製造、運輸、販賣、意圖販
    賣而持有、以非法方法使人施用、引誘他人施用或轉讓第三
    、四級毒品，既屬同條例相關法條明文規定處罰之犯罪行為
    ，即非該條項應依行政程式沒入銷燬之範圍。又同條例第19
    條第1 項所定「供犯罪所用或因犯罪所得之物」，係指犯第
    4 條至第9 條、第12條、第13條或第14條第1 項、第2 項之
    罪所用或所得之物，不包括毒品本身在內，是尚不得援用此
    項規定為第三、四級毒品之沒收依據。再同條例對於查獲之
    製造、運輸、販賣、意圖販賣而持有、以非法方法使人施用
    、引誘他人施用及轉讓第三、四級毒品之沒收，並無特別規
    定，如其行為已構成犯罪，則該毒品即屬不受法律保護之違
    禁物，應回歸刑法之適用，依刑法第38條第1 項第1 款之規
    定沒收之（最高法院96年度臺上字第884 號判決意旨參照）
    。經查，本件扣案第三級毒品愷他命（驗餘淨重1495.46 公
    克），係因被告所犯運輸第三級毒品罪而查獲之第三級毒品
    ，依上述說明，自應依刑法第38條第1 項第1 款規定予以沒
    收。又本案扣案用以包裹上開第三級毒品愷他命之塑膠袋1
    批、束褲1 件、藥用繃帶數條均有防止毒品裸露、逸出及潮
    濕之功用，並便於分裝、攜帶毒品，及掩飾扣案之第三級毒
    品愷他命而便於運輸毒品所用之物，均應依毒品危害防制條
    例第19條第1 項前段規定宣告沒收。又被告於本次犯行所得
    零用新臺幣1,000 元（即蘇文平所交予之10,000元扣除
    8,000 多元機票費用，以有利於被告之方式計算）及人民幣
    2,100 元，核屬被告因本件犯罪所得之物，雖未扣案，仍應
    依同條例第19條第1 項規定宣告沒收，如全部或一部不能沒
    收時，以其財產抵償之，併此敘明（又此部分係「阿達子」
    、蘇文平所給予，非「阿達子」、蘇文平之所得，故不諭知
    連帶沒收）。另扣案行動電話1 支，非供本件犯罪所用，業
    經被告供述在卷（見本院訴字卷第34頁），此外，亦無證據
    證明與本案有關，自不得宣告沒收。至「阿達子」、蘇文平
    承諾事成後給予被告30,000元之報酬，惟被告既經查獲，並
    未實際取得此部分報酬，自無宣告沒收之必要。
據上論斷，應依刑事訴訟法第299 條第1 項前段，毒品危害防制
條例第4 條第3 項、第17條第1 項、第2 項、第19條第1 項，懲
治走私條例第2 條第1 項、第11條、第12條，刑法第11條、第28
條、第55條前段、第38條第1 項第1 款，判決如主文。
本案經檢察官陳仁傑到庭執行職務。
中    華    民    國    99    年    7     月    30    日
                  刑事第四庭  審判長法  官  袁雪華
                                    法  官  張淑華
                                    法  官  林宜靜
以上正本證明與原本無異。
如不服本判決應於收受判決後10日內向本院提出上訴書狀，並應
敘述具體理由。其未敘述上訴理由者，應於上訴期間屆滿後20日
內向本院補提理由書( 均須按他造當事人之人數附繕本) 「切勿
逕送上級法院」。
                                    書記官  王明玉
中    華    民    國    99    年    7     月    30    日
附錄論罪科刑法條
毒品危害防制條例第4條
製造、運輸、販賣第一級毒品者，處死刑或無期徒刑；處無期徒
刑者，得併科新臺幣 2 千萬元以下罰金。
製造、運輸、販賣第二級毒品者，處無期徒刑或 7 年以上有期
徒刑，得併科新臺幣 1 千萬元以下罰金。
製造、運輸、販賣第三級毒品者，處 5 年以上有期徒刑，得併
科新臺幣 7 百萬元以下罰金。
製造、運輸、販賣第四級毒品者，處 3 年以上 10 年以下有期
徒刑，得併科新臺幣 3 百萬元以下罰金。
製造、運輸、販賣專供製造或施用毒品之器具者，處 1 年以上
7 年以下有期徒刑，得併科新臺幣 1 百萬元以下罰金。
前五項之未遂犯罰之。
懲治走私條例第2條
私運管制物品進口、出口逾公告數額者，處 7 年以下有期徒刑
，得併科新臺幣 3 百萬元以下罰金。
前項之未遂犯罰之。
第 1 項所稱管制物品及其數額，由行政院公告之。
懲治走私條例第12條
自大陸地區私運物品進入臺灣地區，或自臺灣地區私運物品前往
大陸地區者，以私運物品進口、出口論，適用本條例規定處斷。

司法院資訊處製作；財團法人民間司法改革基金會備份。
